【裁判字號】    98,審易,1972
【裁判日期】    981230
【裁判案由】    毒品危害防制條例
【裁判全文】
臺灣高雄地方法院刑事判決            98年度審易字第1972號
公  訴  人  臺灣高雄地方法院檢察署檢察官
被      告  甲○○
上列被告因違反毒品危害防制條例案件，經檢察官提起公訴（98
年度毒偵字第4258號），被告於本院準備程序中為有罪之陳述，
經裁定依簡式審判程序審理，並判決如下：
    主  文
甲○○施用第二級毒品，累犯，處有期徒刑伍月，如易科罰金，
以新臺幣壹仟元折算壹日。
    事  實
一、甲○○前因施用毒品案件，經本院裁定送觀察勒戒後，因無
    繼續施用毒品傾向，於民國91年3 月5 日釋放，並經臺灣高
    雄地方法院檢察署檢察官於91年2 月27日以91年度毒偵字第
    623 號為不起訴處分確定。又因施用毒品犯行，經本院以91
    年度毒聲字第6699號裁定送觀察勒戒後，認有繼續施用毒品
    之傾向，再經本院以91年度毒聲字第7861號裁定令入戒治處
    所施以強制戒治，嗣經本院以92年度毒聲字第6876號裁定停
    止戒治付保護管束，於92年12月3 日停止戒治而出所，於92
    年12月2 日視為執行完畢。上開施用毒品犯行，經本院以91
    年度訴字第3661號判決判處有期徒刑8 月確定。復於93年間
    ，因施用毒品案件，經本院以93年度訴字第2024號判決判處
    有期徒刑10月確定，上開2 罪之刑接續執行，於94年8 月19
    日縮刑期滿假釋出監，於94年10月20日假釋期滿，假釋未經
    撤銷，視為執行完畢。又因施用毒品案件，經本院以94年度
    訴字第4227號判決判處有期徒刑1 年2 月確定。再因施用毒
    品案件，經本院以95年度訴字第1583號判決判處有期徒刑10
    月確定。另因竊盜案件，經本院以95年度易字第873 號判決
    判處有期徒刑1 年確定。後2 罪嗣經本院以96年度聲減字第
    3130號裁定減刑並定應執行有期徒刑11月確定後，接續執行
    ，於97年4 月30日縮刑期滿執行完畢。猶不知戒絕毒癮，明
    知甲基安非他命係毒品危害防制條例第2 條第2 項第2款 所
    明定之第二級毒品，不得持有、施用，復基於施用第二級毒
    品甲基安非他命之犯意，於98年1 月23日下午7 時15分許為
    警採尿時回溯24小時內某時（不含受公權力拘束之期間），
    在其位於高雄市○○區○○路307 巷29號住處內，以將甲基
    安非他命置入玻璃球燒烤，待產生煙霧後，吸食煙霧之方式
    ，施用第二級毒品甲基安非他命1 次。嗣於98年1 月23下午
    7 時15分許，經其同意採集尿液送驗，檢驗結果呈甲基安非
    他命之陽性反應，而查悉上情。
二、案經高雄市政府警察局小港分局報告臺灣高雄地方法院檢察
    署檢察官偵查起訴。
    理  由
一、本件被告甲○○所犯係死刑、無期徒刑、最輕本刑為3 年以
    上有期徒刑以外之罪，其於準備程序中，就被訴事實為有罪
    之陳述，經本院告知簡式審判程序之旨，並聽取檢察官及被
    告之意見後，裁定進行簡式審判程序，合先敘明。
二、上開事實，業據被告於本院審理中坦白承認（見本卷第53、
    65頁），且經警採集其尿液送高雄市立凱旋醫院檢驗結果，
    被告尿液呈甲基安非他命陽性反應，有列管毒品人口尿液檢
    體採集送驗紀錄表、高雄市立凱旋醫院濫用藥物尿液檢驗報
    告可稽（見警卷第5 至6 頁）。爰審酌：（一）氣相層析質
    譜儀（GC／MS）乃目前就藥物篩檢結果必須進一步確認時最
    常採用之確認方法，因此在良好的操作條件之下，以氣相層
    析質譜儀作藥物及其代謝物之定性及定量分析，幾乎不會有
    偽陽性反應產生，業經行政院國軍退除役官輔導委員會台北
    榮民總醫院於83年4 月7 日以（83）北總內字第03059 號函
    示明確。（二）而甲基安非他命經口服投與後約百分之70於
    24小時內自尿中排出，約百分之90於96小時內自尿中排出，
    且甲基安非他命成分之檢出與其投與方式、投與量、個人體
    質、採尿時間與檢測儀器之精密度等諸多方式有關，因此僅
    憑尿液中呈甲基安非他命陽性反應，並無法確實推算吸食時
    間距採集時間之長短，惟依上述資料推斷，最長不會超過4
    日即96小時，亦經行政院衛生署藥物食品檢驗局81年2 月8
    日81藥檢一字第001156號函示明確。從而，被告尿液經以氣
    相層析質譜儀鑑驗後，結果呈甲基安非他命陽性反應，已如
    前述，是依前開函示意旨，被告自白核與事實相符。
三、按毒品危害防制條例於92年7 月9 日修正公布，自93年1 月
    9 日施行，其中第20條、第23條將施用毒品之刑事處遇程序
    ，區分為「初犯」及「5 年內再犯」、「5 年後再犯」。依
    其立法理由之說明：「初犯」，經觀察、勒戒或強制戒治後
    ，應為不起訴處分或不付審理之裁定；經觀察、勒戒或強制
    戒治執行完畢釋放後，「5 年內再犯」者，因其再犯率甚高
    ，原實施之觀察、勒戒及強制戒治既已無法收其實效，爰依
    法追訴或裁定交付審理。至於經觀察、勒戒或強制戒治執行
    完畢釋放後，「5 年後再犯」者，前所實施之觀察、勒戒或
    強制戒治已足以遮斷其施用毒品之毒癮，為期自新及協助其
    斷除毒癮，仍適用「初犯」規定，先經觀察、勒戒或強制戒
    治之程序。從而依修正後之規定，僅限於「初犯」及「5 年
    後再犯」二種情形，始應先經觀察、勒戒或強制戒治程序。
    倘被告於5 年內已再犯，經依法追訴處罰，縱其第3 次（或
    第3 次以上）再度施用毒品之時間，在初犯經觀察、勒戒或
    強制戒治執行完畢釋放5 年以後，已不合於「5 年後再犯」
    之規定，且因已於「5 年內再犯」，顯見其再犯率甚高，原
    實施觀察、勒戒或強制戒治，已無法收其實效，即應依該條
    例第10條處罰（最高法院95年5 月9 日95年度第7 次刑事庭
    會議決議參照）。查被告前因施用毒品案件，經本院裁定送
    觀察勒戒後，因無繼續施用毒品傾向，於91年3 月5 日釋放
    ，並經臺灣高雄地方法院檢察署檢察官於91年2 月27日以91
    年度毒偵字第623 號為不起訴處分確定。又因施用毒品犯行
    ，經本院以91年度毒聲字第6699號裁定送觀察勒戒後，認有
    繼續施用毒品之傾向，再經本院以91年度毒聲字第7861號裁
    定令入戒治處所施以強制戒治，嗣經本院以92年度毒聲字第
    6876號裁定停止戒治付保護管束，於92年12月3 日停止戒治
    而出所，於92年12月2 日視為執行完畢。上開施用毒品犯行
    ，經本院以91年度訴字第3661號判決判處有期徒刑8 月確定
    之事實，有臺灣高等法院被告前案紀錄表在卷可憑。是被告
    雖係於上開觀察勒戒執行完畢釋放5 年後再犯本罪，然其前
    次所犯本院91年度訴字第3661號施用毒品案件，係在上開觀
    察勒戒執行完畢後5 年內所為，而屬「5 年內再犯」之情形
    ，依最高法院上開決議之意旨，被告本件施用甲基安非他命
    之犯行，應依法論科。從而，本案事證明確，被告犯行，堪
    予認定。
四、核被告所為，係犯毒品危害防制條例第10條第2 項之施用第
    二級毒品罪。被告持有第二級毒品之行為，已為其後施用之
    高度行為所吸收，不另論罪。又被告曾因如事實欄所示犯行
    ，經法院判決如事實欄所示罪刑確定，於97年4 月30日縮刑
    期滿執行完畢之事實，此有前開前案紀錄表可佐，是其5 年
    以內故意再犯本件有期徒刑以上之罪，為累犯，應依刑法第
    47條第1 項規定加重其刑。爰審酌被告前經觀察勒戒、有期
    徒刑執行完畢後，猶不思戒除毒癮，顯見其並無堅定戒癮之
    意志，惟念其行為尚未危害他人及其犯後終能坦承犯行，態
    度尚可等一切情狀，量處如主文所示之刑，並衡酌其學歷為
    國中畢業、家境小康、職業為工人等情（見警卷調查筆錄受
    詢問人欄之記載），諭知如主文所示易科罰金之折算標準，
    以資警惕。
據上論斷，應依刑事訴訟法第273 條之1 第1 項、第299 條第1
項前段，毒品危害防制條例第10條第2 項，刑法第11條前段、第
47條第1 項、第41條第1 項前段，判決如主文。
本案經檢察官乙○○到庭執行職務。
中    華    民    國    98    年    12    月    30    日
                    刑事第十庭  法  官  方錦源
以上正本證明與原本無異。
如不服本判決應於收受本判決後10日內向本院提出上訴書狀，並
應敘述具體理由，如未敘述上訴理由者，應於上訴期間屆滿後20
日內補提理由書狀於本院（均須按他造當事人之人數附繕本）「
切勿逕送上級法院」。
中    華    民    國    98    年    12    月    30    日
                                書記官  黃勤涵
附錄本判決論罪之法條：
毒品危害防制條例第10條第2 項：
施用第二級毒品者，處3 年以下有期徒刑。


司法院資訊處製作；財團法人民間司法改革基金會備份。
